【裁判字號】    99,訴,614
【裁判日期】    991123
【裁判案由】    違反毒品危害防制條例
【裁判全文】
台灣雲林地方法院刑事判決          99年度訴字第614號
公  訴  人  台灣雲林地方法院檢察署檢察官
被      告  蕭宏志
上列被告因違反毒品危害防制條例案件，經檢察官提起公訴（99
年度毒偵字第1196號），本院判決如下︰
    主  文
蕭宏志施用第一級毒品，處有期徒刑捌月；又施用第二級毒品，
處有期徒刑柒月；應執行有期徒刑拾月。
    事  實
一、蕭宏志前因施用毒品案件，經依法院裁定送觀察、勒戒後，
    認無繼續施用毒品之傾向，於民國（下同）97年2 月21日釋
    放，並由台灣嘉義地方法院檢察署檢察官於同日以96年度毒
    偵字第1338號、8736號為不起訴處分確定。其又於99年7 月
    22日為警採尿時回溯72小時內的某個時點，在不詳地點，以
    不詳方式，施用第一級毒品海洛因1 次；又於99年7 月22日
    6 時左右，在其雲林縣斗六市○○街39號5 樓之15住處，以
    玻璃球內置甲基安非他命加熱吸用霧化氣體之方式，施用第
    二級毒品甲基安非他命1 次。於99年7 月22日8 時50分左右
    ，在上揭住處為警搜索，經其同意採尿送驗，結果呈毒品嗎
    啡及安非他命、甲基安非他命之陽性反應，始悉上情。
    理  由
一、程序方面：
  (一)被告以外之人於審判外之言詞或書面陳述，除法律有規定者
    外，不得作為證據；又被告以外之人於審判外之陳述，雖不
    符前4 條之規定，而經當事人於審判程序同意作為證據，法
    院審酌該言詞陳述或書面陳述作成時之情況，認為適當者，
    亦得為證據，刑事訴訟法第159 條第1 項、同法第159 條之
    5 第1 項定有明文。本案中彰化縣警察局員林分局委託鑑驗
    尿液代號與真實姓名對照認證單1 紙，雖然是被告以外之人
    於審判外之書面陳述，原則上不得作為證據，惟檢察官及被
    告於本院審判程序中，均已表示同意作為證據，法官審酌各
    該書面陳述作成時之情況，認為適當，依上開規定，得作為
    證據。
  (二)又刑事訴訟法第208 條第1 項前段規定：「法院或檢察官得
    囑託醫院、學校或其他相當之機關、團體為鑑定，並準用第
    203 條至第206 條之1 之規定」，而同法第206 條第1 項規
    定：「鑑定之經過及其結果，應命鑑定人以言詞或書面報告
    」。另由司法警察官、司法警察依檢察官所概括選任之鑑定
    人或囑託鑑定機關、團體所為之鑑定結果，與檢察官選任或
    囑託為鑑定者，性質上並無差異，同具有證據能力，此亦有
    最高法院96年度台上字第2860號判決可資參照。從而，詮昕
    科技股份有限公司濫用藥物尿液檢驗報告各1 紙，符合同法
    第159 條第1 項所定得作為證據之「法律有規定」之情形，
    應有證據能力，得為證據使用。
二、經查：
  (一)被告承認上述施用第二級毒品甲基安非他命的事實，並有尿
    液代號與真實姓名對照認證單、詮昕科技股份有限公司濫用
    藥物尿液檢驗報告各1件在卷可證，事實已經可以認定。
  (二)上述尿液檢驗報告，同時呈現嗎啡陽性反應，惟被告否認故
    意施用第一級毒品海洛因，辯稱：99年7 月22日6 時左右，
    一個朋友來家裡抽摻有海洛因的香菸，抽了半根，被告就叫
    他不要抽了，被告聞到味道會吐，之後被告大約在7 時30分
    左右吃了在藥房買的解海洛因的解藥，不知道是否因而使尿
    液檢驗結果呈嗎啡陽性反應云云。然而，若非長時間吸入大
    量的二手煙，否則以二手煙中可能存在之低劑量煙毒成分，
    應不致於在尿液中檢驗出嗎啡感應；此外，一般藥房賣的所
    謂解海洛因的解藥，也應該不至於有海洛因成分；從而，被
    告所辯不足採信，其於採尿前72小時內在不詳地點，以不詳
    方式，施用第一級毒品海洛因1次的事實，已經可以認定。
  (三)再者，其有上述施用毒品經觀察、勒戒之前科，有台灣高等
    法院被告前案紀錄表1件附卷可證。
三、論罪科刑：
  (一)被告的行為，分別觸犯毒品危害防制條例第10條第1項之施
    用第一級毒品罪、同條第2項之施用第二級毒品罪。被告持
    有第一級毒品、第二級毒品，進而施用，其持有之低度行為
    ，為施用之高度行為吸收，均不另論罪。
  (二)被告所犯的上述2 罪，犯意各別，行為也各自獨立，應該分
    別論罪、合併處罰。
  (三)法官認為，施用毒品行為的本質是藥物濫用、物質依賴，自
    殘性明顯，侵害性卻隱晦。基於施用毒品的此一特性，毒品
    危害防制條例第10條第1 項、第2 項的刑罰，就須與同條例
    第20條的保安處分比擬觀察，而不應與一般犯罪的刑罰等量
    齊觀。因此，施以一段期間的徒刑，藉以隔離毒品、戒除依
    賴即可；過度監禁的結果，有虛擲被告生命、浪費國家稅收
    的虞慮。從而，依被告藥癮的程度，就其所犯施用第一級毒
    品、施用第二級毒品2罪，依序量處有期徒刑8月、7月，並
    定應執行刑10月，應該就已足夠。
四、適用的法律：(一)刑事訴訟法第299 條第1 項前段，(二)毒品危
    害防制條例第10條第1項、第2項、第23條第2項，(三)刑法第
    11條前段、第51條第5款。
本案經檢察官董和平偵查起訴，檢察官莊珂惠到庭執行職務。
中    華    民    國    99    年    11    月    23    日
            刑事第三庭    審判長法  官  林  輝  煌
                                法  官  蕭  雅  毓
                                法  官  陳  雅  琪
以上正本證明與原本無異。
如不服本判決，應於送達後10日內向本院提出上訴狀（須附繕本
），上訴於台灣高等法院台南分院。上訴書狀應敘述具體理由。
上訴書狀未敘述上訴理由者，應於上訴期間屆滿後20日內補提理
由書（須附繕本）於本院。（切勿逕送台灣高等法院台南分院）
                                書記官  邱  明  通
中    華    民    國    99    年    11    月    23    日
附錄本案論罪科刑法條全文：
毒品危害防制條例
第10條
施用第一級毒品者，處六月以上五年以下有期徒刑。
施用第二級毒品者，處三年以下有期徒刑。

司法院資訊處製作；財團法人民間司法改革基金會備份。
